臺灣高等法院高雄分院刑事裁定　　　　100年度交抗字第209號
抗　告　人
即受處分人　康榮良
上列抗告人因違反道路交通管理處罰條例聲明異議案件，不服臺
灣屏東地方法院中華民國100 年5 月12日裁定（100 年度交聲字
第171 號；原處分案號：交通部公路總局高雄區監理所屏東監理
站民國100 年4 月13日屏監違字第裁82-V00000000號），提起抗
告，本院裁定如下：
    主  文
抗告駁回。
    理  由
一、抗告意旨略以：本件抗告人即受處分人康榮良被警查獲違規
    時，因恐被吊銷駕駛執照，所以酒測時才不敢大力吹氣，更
    沒有像喝醉酒一樣無理取鬧，員警說那不然給你拒絕酒測，
    應罰新臺幣（下同）6 萬元，可分期付款，並未提及要吊銷
    駕駛執照3 年。抗告人並無其他行業，全靠駕駛大貨車維生
    ；為此，提起抗告，請從輕處分，吊銷小車駕照，請勿吊銷
    大貨車駕駛執照云云。
二、原處分意旨略以：受處分人康榮良於100 年4 月12日23時10
    分許，駕駛車牌號碼WN-6499 號自用小客車，行經屏東縣台
    一線新埤大橋南下路段時，因有拒絕接受酒精濃度測試之檢
    定之違規事實，為警攔停掣單舉發，嗣原處分機關即交通部
    公路總局高雄區監理所屏東監理站認異議人上開情形，違反
    道路交通管理處罰條例第35條第4 項、第67條第2 項（原裁
    決書漏未載明）之規定，裁處受處分人罰鍰6 萬元，並吊銷
    駕駛執照，3 年內禁考等語。
三、按汽車駕駛人，駕駛汽車經測試檢定酒精濃度超過規定標準
    者，處15,000元以上60,000元以下罰鍰，並當場移置保管其
    車輛及吊扣其駕駛執照1 年；汽車駕駛人拒絕接受第1 項測
    試之檢定者，處60,000元罰鍰，並當場移置保管其車輛及吊
    銷其駕駛執照，且3 年內不得考領駕駛執照，道路交通管理
    處罰條例第35條第1 項第1 款、第4 項前段、第67條第2 項
    分別定有明文。
四、原裁定略以，按道路交通管理處罰條例第35條第4 項之所以
    規定「拒絕酒精濃度測試之檢定」除應課予罰鍰6 萬元外，
    並應當場移置保管該汽車及吊銷該駕駛執照，較諸同條第1
    項規定酒後駕車之處罰更為嚴厲，目的在於不使拒絕酒精濃
    度測試檢定之駕駛人反而獲得寬典，否則無異鼓勵駕駛人拒
    絕接受測試。再關於處罰基礎，係因人體內酒精含量由開始
    飲酒時依飲酒量漸漸累積增加，在完成飲酒時體內酒精含量
    達到最高，隨後依代謝率逐漸代謝；基此，倘駕駛人遭員警
    攔停後，積極拒絕接受酒精測試或消極推諉拖延，致其體內
    酒精濃度因時間經過而逐漸代謝降低，對於其他立即配合測
    試之駕駛人顯有不公，且亦明顯有礙警員職務之順利進行。
    是故，駕駛人經警告知酒精濃度測試標準及流程後，不論以
    積極行為表示拒絕或以消極不配合方式排斥酒測，均屬「拒
    絕接受酒精濃度測試」。又按，汽車駕駛人，因違反本條例
    及道路交通安全規則之規定，受「吊銷」駕駛執照處分時，
    「吊銷」其持有各級車類之駕駛執照，道路交通管理處罰條
    例第68條定有明文。此規定係於94年12月14日修正公布，並
    於95年3 月1 日施行，而修正前之道路交通管理處罰條例第
    68條則係規定「汽車駕駛人，因違反本條例及道路交通安全
    規則之規定，受『吊扣』或『吊銷』駕駛執照處分時，『吊
    扣』或『吊銷』其持有各級車類之駕駛執照」，觀其修法意
    旨，係以「原條文將違規駕駛人所持有之各級車類駕駛執照
    一併吊扣或吊銷，失之過酷，影響人民工作及生活甚鉅」為
    由，而刪除「吊扣」駕駛人駕駛執照時，應「吊扣」駕駛人
    持有各級車類駕駛執照之規定，但於受「吊銷」駕駛執照處
    分時，則未加以修正，仍維持「吊銷」其持有各級車類之駕
    駛執照。可知，立法者於修法之際，特別對於道路交通管理
    處罰條例「吊銷」、「吊扣」之情節不同，而分別予以不同
    之規定，是尚無從以駕駛人為相關交通違規行為時，其駕駛
    之車輛與所持有之駕駛執照非屬同級車類，即謂不得吊銷駕
    駛人所持有之他級車類駕駛執照。經查，受處分人於前揭時
    地酒後駕車，並有拒絕酒測之情形，已據其於聲明異議狀內
    所不爭執，復有交通部公路總局高雄區監理所屏東監理站違
    反道路交通管理事件裁決書、屏東縣政府警察局舉發違反道
    路交通管理事件通知書在卷可稽，是本件受處分人既有上開
    違規之事實，則原處分機關依上開規定，裁處上開行政罰，
    於法即無違誤。因認受處分人之異議為無理由，而依道路交
    通管理處罰條例第87條第2 項，道路交通事件處理辦法第18
    條規定，裁定駁回受處分人之異議。本院經核原裁定並無不
    合，受處分人以前詞提起抗告，惟此乃受處分人片面之詞，
    不足採信。綜上所述，本件抗告為無理由，應予駁回。
五、據上論結，應依道路交通事件處理辦法第25條，刑事訴訟法
    第412 條，裁定如主文。
中    華    民    國   100    年    8     月    31    日
                  刑事第六庭    審判長法  官  王憲義
                                      法  官  簡志瑩
                                      法  官  邱永貴
以上正本證明與原本無異。
不得再抗告。
中    華    民    國   100    年    8     月    31    日
                                      書記官  盧雅婷